高雄高等行政法院簡易判決
                                      100年度簡字第164號
原      告　王曉嵐即台南市私立長壽村老人長期照顧中心
被　　　告　台南市政府
代　表　人　賴清德
上列當事人間就業服務法事件，原告不服行政院勞工委員會中華
民國100年7月6日勞訴字第1000008700號訴願決定，提起行政訴
訟，本院判決如下：
　　主  文
原告之訴駁回。
訴訟費用由原告負擔。
　　事實及理由
一、事實概要︰
　　緣原告王曉嵐即台南市私立長壽村老人長期照顧中心（設台
    南市○區○○路116號，下稱長壽村照顧中心）非法容留訴
    外人薛清江所合法申請聘僱之越南籍家庭看護工PHAM THI P
    HIEN（下稱P君，護照號碼：B0000000號，被看護人：孫茸
    ）於長壽村照顧中心從事照顧老人等工作，經內政部入出國
    及移民署專勤事務第二大隊台南市專勤隊（下稱台南市專勤
    隊）、台南市政府勞工處及台南市警察局第六分局於民國99
    年10月8日當場查獲，該專勤隊將該案移由被告審理，經被
    告審查屬實，乃依就業服務法第44條及第63條第1項規定，
    以100年2月14日府勞字第1000088548號裁處書（下稱原處分
    ）處原告罰鍰新台幣（下同）15萬元。原告不服，提起訴願
    ，亦遭決定駁回，遂提起本件行政訴訟。
二、原告主張︰
　　被告僅以原告未經合法許可即容留他人所合法申請聘僱之越
    南籍家庭看護工P君，然未查證原告是否知情而容留，且訴
    外人薛清江申請之P君何以未經通報，而任其在外，原告是
    否明知其違法而予容留，即有疑義，原處分未予詳查，即率
    予處分，訴願決定並予維持，均有不當，應予撤銷等情，並
    聲明求為判決訴願決定及原處分均撤銷。
三、被告則以：
（一）依據台南市專勤隊99年12月2日移署專2南市義字第099824
      8620號函，原告及P君均坦承P君在原告所經營之長壽村照
      顧中心從事工作。原告於99年10月28日在台南市專勤隊調
      查筆錄及訴願書中均坦誠P君確實在長壽村照顧中心幫忙
      工作，另生命徵象表經P君確認確實其在該中心工作之工
      作簽章表。
（二）台南市專勤隊於99年12月2日問原告：「受命詢問人員出
      示上述越南籍外勞PHAM THI PHIEN附有相片之外僑居留檔
      ，你是否見過他？」原告回答：「好像在10月8日左右見
      過1次，在我安養中心．．．。」等語。另原告於99年12
      月20日長字第991223號函陳述：「本公司未聘僱越南籍看
      護工PHAM THI PHIEN君（護照號碼:B0000000簡稱P君），
      雖有在我公司幫忙．．．。」等語。上述所陳，難謂原告
      無容留P君於其所經營之長壽村照顧中心工作。
（三）99年10月8日10時25分被告所屬勞工局、社會局、台南市
      專勤隊員及台南市警察局第六分局等人員查訪時，P君確
      實在該照顧中心從事老人病床整理工作，依據行政院勞工
      委員會（下稱勞委會）91年9月11日勞職外字第091020565
      5號函釋意旨：就業服務法第44條規定：「任何人不得非
      法容留外國人從事工作。」係指自然人或法人與外國人間
      雖無聘僱關係，但有未依本法及相關法令規定申請許可，
      即容許外國人停留於某處所為其從事勞務提供或工作事實
      之行為而言。另依同法第48條規定：「雇主聘僱外國人工
      作，應檢具有關文件，向中央主管機關申請許可。」可見
      我國關於申請聘僱外國人工作，係採申請許可制，原告未
      申請許可聘僱外國人卻使外國人P君在所經營之照顧中心
      工作，確實已違反就業服務法第44條之規定，故原處分裁
      處原告罰鍰15萬元，並無違法或不當等語，並聲明求為判
      決駁回原告之訴。
四、本件事實概要欄所載之事實，有99年10月8日台南市政府勞
    工處檢查紀錄表、台南市台南市專勤隊99年12月2日移署專2
    南市義字第0998248620號函、外人居留資料查詢（外勞）─
    明細內容顯示畫面、原處分、行政院勞工委員會訴願決定書
    、原告訴願書、起訴狀附原處分卷、訴願卷及本院卷可稽，
    應堪認定。本件兩造之爭點為：被告以原處分裁處原告罰鍰
    15萬元，是否合法？茲分述如下：
（一）按「任何人不得非法容留外國人從事工作。」「雇主聘僱
      外國人工作，應檢具有關文件，向中央主管機關申請許可
      。」「違反第44條或第57條第1款、第2款規定者，處新台
      幣15萬元以上75萬元以下罰鍰。5年內再違反者，處3年以
      下有期徒刑、拘役或科或併科新台幣120萬元以下罰金。
      」就業服務法第44條、第48條第1項前段、第63條第1項分
      別定有明文。又「查『就業服務法』第44條規定：『任何
      人不得非法容留外國人從事工作。』係指『自然人或法人
      』與外國人間雖無聘僱關係，但有未依本法及相關法令規
      定申請許可，即容留外國人停留於某處所為其從事勞務提
      供或工作事實之行為而言。若兩者間具聘僱關係，則為本
      法第57條第1款之『聘僱未經許可、許可失效或他人所申
      請聘僱之外國人。』所規範。又上開有無聘僱關係，應依
      客觀具體事實認定，如該外國人有勞務提供，而該自然人
      或法人對之有指揮監督關係，或有勞務報酬之約定者，則
      難辭無聘僱關係存在。」亦經勞委會91年9月11日勞職外
      字第0910205655令釋在案。
（二）經查，本件原告於所經營之長壽村照顧中心非法容留訴外
      人薛清江所合法申請聘僱之越南籍家庭看護工P君從事照
      顧老人等工作，經台南市專勤隊、台南市政府勞工處及台
      南市警察局第六分局於99年10月8日當場查獲，經台南市
      專勤隊移由被告審理屬實，被告乃依就業服務法第44條及
      第63條第1項規定，以原處分裁處原告罰鍰15萬元，已如
      前述。原告雖以前揭情詞以資爭執，然查，就業服務法第
      44 條規定，明文禁止任何人非法容留外國人從事工作，
      旨在保障本國國民工作權，維持社會秩序而避免妨礙本國
      人之就業機會、勞動條件、國民經濟及社會安定，故針對
      聘僱外國人從事工作，立法採申請許可制，主管機關係將
      申請者之資格條件與外國人之工作類別、項目、人數、期
      間及工作地點等事項均列為須經許可之內容，並課雇主監
      督與管理外國人之義務與責任，此揆諸同法第42條之規定
      亦明。是原告如欲聘僱外勞工作，依就業服務法第48條第
      1項前段規定自應檢具相關文件，向勞委會申請許可，始
      得予以僱用。觀諸原告之兄即訴外人王山城於99年11月21
      日在台南市專勤隊談話紀錄時陳稱略以：長壽村照顧中心
      係伊妹妹即原告所經營，伊在台南市仁德區一家越南河粉
      店帶外勞P君至長壽村照顧中心，幫忙院內餵老人吃飯、
      洗澡等簡單的工作，對於長壽村照顧中心病人床尾所放置
      的「生命徵象表」，從99年10月1日起，P君於照顧完老人
      後，都有在上面親自簽名乙節，伊無意見等語（訴願卷第
      15至19頁參照），核與P君於99年10月8日在台南市專勤隊
      談話紀錄時陳稱略以：我已經在台南市○區○○路116號
      長壽村照顧中心做照顧老人的工作2天了，這2天我都是在
      該中心工作及住宿，沒有去別的地方，工作時間是從早上
      7點到晚上7點，我原來是在原僱主（經查明為薛清江）處
      做看護工，因這段期間放假，所以我才去長壽村照顧中心
      工作等語（原處分卷第19至21頁參照）相符。且原告於99
      年10月28日在台南市專勤隊談話紀錄時亦陳稱：我的離職
      員工王山城（原告之行政人員，於99年10月10日離職）跟
      我說忙不過來，可以請他的朋友放假的時候來幫忙，結果
      王山城就叫這個外勞（即P君）到我的長壽村照顧中心來
      幫忙，P君我只見過1次，當時P君是在我的長壽村照顧中
      心工作，是幫幫員工的忙，還有打掃，其他的我不清楚，
      我覺得沒有什麼奇怪的，因為員工也常請別的朋友來幫忙
      ，長壽村照顧中心病人床上所放置的「生命徵象表」，是
      在檢視病人健康用的，這些檢查表我不會去過目，除非病
      人出了問題，我才會去過問等語（原處分卷第12至18頁參
      照）；且原告以99年12月20日長字第991223號函、100年3
      月16日訴願書均陳述：「本公司未聘僱越南籍看護工PHAM
      　THI PHIEN君（護照號碼:B0000000簡稱P君），雖有在
      我公司幫忙其他員工之實．．．。」等語（原處分卷第35
      頁及訴願卷第30頁參照）此外，復有P君於上開長壽村照
      顧中心99年10月1日至7日之「生命徵象表」簽名欄及護士
      簽名欄上簽名「PH」及台南市專勤隊分隊長黃義雄所製作
      之職務報告書詳明：「‧‧‧該名外勞（按即P君）在該
      安養中心工作為事實，且在實施檢查中，長壽村多名員工
      亦在現場，該名外勞在現場工作為檢查人員發現之際，亦
      無任何（原告之）員工出面制止‧‧‧。」等語（訴願卷
      第24及31頁參照），足見P君於上開時間確有於長壽村照
      顧中心為原告提供勞務，從事照顧工作之事實。又P君係
      於99年10月8日遭被告查獲前2日，即由原告之員工（亦為
      原告之兄）帶至該處工作，且P君於該期間內均在長壽村
      照顧中心內工作及住宿，而未至他處，故P君何時工作？
      工作內容為何？均有待原告或其員工之指令，則原告對P
      君於長壽村照顧中心從事照顧老人等工作，自不能諉為不
      知。原告爭執被告未查證原告是否知情而容留，且訴外人
      薛清江申請之P君何以未經通報，而任其在外，原告是否
      明知其違法而予容留，即有疑義云云，並不可採。足見原
      告與P君縱無聘僱關係，惟其未經申請許可，即容留P君為
      其從事工作之事實甚明。
（三）又按「違反行政法上義務之行為非出於故意或過失者，不
      予處罰。」為行政罰法第7條第1項所明定。是對於違反行
      政法上義務之行為，處以行政罰，非限於故意行為，亦包
      括過失行為。而就業服務法第44條關於「任何人不得非法
      容留外國人從事工作」之規定，既屬法律之禁止規定，則
      本件原告明知外勞為外國人，竟未經申請許可，非法容留
      該外國人為其工作，是其縱無違反就業服務法第44條規定
      之故意，亦有應注意、能注意而不注意之過失，而有主觀
      可歸責事由。從而，被告以原告違反就業服務法第44條之
      規定，並依同法第63條第1項規定裁處原告法定最低度之
      罰鍰15萬元，揆諸前揭法律規定及說明，核無不合。
五、綜上所述，原告之主張既不足取，其非法容留該外國人為其
    工作，核其行為係違反就業服務法第44條規定，被告依同法
    第63條第1項規定裁處原告最低額之罰鍰15萬元，並無違誤
    。訴願決定遞予維持，亦無不合。原告提起本件訴訟，求為
    撤銷，為無理由，應予駁回。又本件事證已臻明確，兩造其
    餘攻擊防禦方法，均核與本件判決結果不生影響，爰不一一
    論述。另本件屬簡易事件，爰不經言詞辯論為之，附此說明
    。
六、據上論結，本件原告之訴為無理由，依行政訴訟法第233條
    第1項、第236條、第98條第1項前段，判決如主文。
中　　華　　民　　國　　100　 年　　11　　月　　21　　日
              高雄高等行政法院第四庭
                                法官  詹 日 賢
以上正本係照原本作成。
如不服本判決，應於送達後20日內，向本院提出上訴狀並表明上
訴理由，如於本判決宣示後送達前提起上訴者，應於判決送達後
20日內補提上訴理由書（須按他造當事人人數附繕本）。
中　　華　　民　　國　　100　 年　　11　　月　　21　　日

　　　　　　　　　　　　　　　書記官  宋 鑠 瑾
附註：
行政訴訟法第235條（第1項、第2項）：
對於適用簡易程序之裁判提起上訴或抗告，須經最高行政法院之
許可。
前項許可，以訴訟事件所涉及之法律見解具有原則性者為限。